【裁判字號】    99,簡上,72
【裁判日期】    991230
【裁判案由】    拆屋還地
【裁判全文】
臺灣彰化地方法院民事判決  99年度簡上字第72號
上  訴  人  梁錫信
被上訴人    陳鴻銘
            王天發
                        26號
            黃嘉賓
            王家福
上一人
訴訟代理人  王義文
被上訴人    潘曉菁
上一人
訴訟代理人  潘進學
上列當事人間請求拆屋還地清償借款事件，上訴人對於中華民國
99年4月26日本院第一審判決（99年度彰簡字第99號）提起上訴
，本院判決如下：
    主      文
上訴駁回。
第二審訴訟費用新台幣貳仟陸佰伍拾伍元由上訴人負擔。
    事實及理由
一、被上訴人於起訴時及上訴審主張：坐落彰化縣秀水鄉○○段
    772地號、地目田、面積1594平方公尺土地係被上訴人所共
    有，詎上訴人所有之加強磚造建物無正當理由竟無權占有被
    上訴人所有系爭土地如原審判決附圖所示編號Ａ部分面積24
    平方公尺，被上訴人迭向上訴人請求拆除系爭建物交還土地
    ，上訴人均置之不理，此有調解不成立證明書可稽。上訴人
    稱其興建系爭建物時曾聲請鑑界，惟時間已經1、20年前，
    當時地政只是指定準確點，並沒有定界樁，因為界樁可以自
    行移動，上訴人是否依地政指定的準確點去興建房屋，被上
    訴人無法確知，惟一年多前，因系爭土地欲辦理分割而申請
    鑑界，始發現上訴人所有之上開建物無權佔用被上訴人等共
    有之系爭土地，爰依所有權之物上請求權之法律關係，提起
    本訴等情。原審為被上訴人勝訴判決，並依職權為假執行之
    宣告，被上訴人於本院為駁回上訴之聲明。
二、上訴人則以：上訴人所有坐落彰化縣秀水鄉○○段772-2、7
    72-4地號土地，面積共33坪，上訴人於民國72年間在上開土
    地興建系爭建物前，曾向地政機關申請鑑界，界址點還在現
    場，當時並未蓋到地界線，僅蓋8米餘，總面積未超過30坪
    ，尚不足上訴人土地之坪數，且該建物亦經申請建築執照及
    使用執照而興建，業獲政府機關許可，因此上訴人不同意由
    地政機關調整地籍線到上訴人所有系爭建物目前所在位置，
    況興建當時也有通知被上訴人前來確認，為何造成越界建築
    ，上訴人並不知情，又系爭建物並未辦理建物保存登記，目
    前現供機車行使用。故上訴人所有系爭建物係依地政機關鑑
    界後興建，並無無權佔用系爭土地之可能，被上訴人之請求
    顯無理由等語資為抗辯，而聲明：(一)廢棄原判決；(二)被上訴
    人在第一審之訴及假執行之聲請均駁回。(三)第一、二審之訴
    訟費用由被上訴人負擔。
三、按當事人主張有利於己之事實者，就其事實有舉證之責任，
    民事訴訟法第277條前段定有明文。經查，系爭坐落彰化縣
    秀水鄉○○段772地號、地目田、面積1594平方公尺土地係
    被上訴人所共有，業據被上訴人於原審提出土地登記簿謄本
    為證，而上訴人所有之三層樓加強磚造建物（即門牌號碼彰
    化縣秀水鄉○○村○○路423號）占有上訴人所有上開土地
    如原審判決附圖所示編號Ａ部分面積24平方公尺等情，亦經
    原審會同彰化地政事務所測量人員勘測屬實，並製有勘驗筆
    錄及土地複丈成果圖等附卷可按，上訴人雖辯稱：其所有之
    系爭建物於興建時，曾向地政機關申請鑑界，並申請建築執
    照及使用執照，且依照鑑界結果而建築，不可能占用到被上
    訴人之土地，不願再繳費聲請二度測量云云。
四、經查，上訴人曾於同年月21日申請其所有彰化縣秀水鄉○○
    段772-2、772-4地號土地之界址鑑定，且於73年11月6日曾
    申請建築執照，於上開兩筆土地上興建門牌號碼彰化縣秀水
    鄉○○村○○路423號之二層樓加強磚造房屋並取得使用執
    照，惟未辦保存登記等情，此有彰化縣政府99年9月6日府建
    管字第0990224573號函附73彰建都（建）字第0020213號建
    築執照及74彰建都（使）字第0005844號使用執照相關資料
    ，及彰化縣彰化地政事務所99年8月26日彰地二字第0990009
    005號函附土地複丈申請書及土地複丈圖影本附卷足稽，而
    證人即設計興建上訴人所有上開房屋之吳明久建築師於99年
    10月1日本院至現場履勘時，固於現場證稱：一般聲請建築
    都會要求鑑界之後才興建，正常在蓋房屋時會依照鑑界結果
    興建等語，惟73年鑑界時沒有釘界樁，現場的界點是99年釘
    的等情，亦據證人即彰化地政事務所張紘瑋於現場履勘時證
    述無訛，復為兩造所不爭執，因此上訴人73年申請建築執照
    興建系爭建物時，究竟有無依照鑑界結果建築實無法得知，
    上訴人就此復未舉證以實其說，又系爭722、722-2、722-42
    地號等土地均未經過重測或重劃，尚不會發生界址因重測或
    重劃而發生錯誤之可能性，況上訴人如認系爭土地之界址有
    誤仍應提起確認界址訴訟以杜紛爭，自非本件得予審酌，故
    上訴人辯稱其所有之彰化縣秀水鄉○○村○○路423號建物
    並未占用被上訴人所有之系爭722地號土地，尚無足採。
五、綜上所陳，被上訴人等主張上訴人無權占用其共有之系爭72
    2地號土地，依民法第767條規定請求上訴人應將坐落系爭土
    地上如原審判決附圖所示編號Ａ部分面積24平方公尺之三層
    樓加強磚造建物拆除，回復原狀後，將該部分土地交還予被
    上訴人，自屬正當，應予准許。原審為上訴人敗訴之判決，
    並依職權為假執行之宣告，於法並無不合，上訴意旨指摘原
    判決不當，求予廢棄改判，為無理由，應予駁回其上訴。
六、結論：本件上訴人之上訴為無理由，依民事訴訟法第436條
    之1第3項、第449條第1項、第78條，判決如主文。
中    華    民    國    99    年    12    月    30    日
                  民事第一庭   審判長  康弼周
                               法  官  施坤樹
                               法  官  黃倩玲
以上正本係照原本作成。
不得上訴
中    華    民    國    99    年    12    月    30    日
                               書記官  黃幼華

司法院資訊處製作；財團法人民間司法改革基金會備份。
